最高法院刑事判決　　　　　　　　　　　　　　　　九十三年度台上字第四五○號
　　上訴人　甲○○
　　　　　　　　　　（另案在台灣台東監獄執行中）
右上訴人因強盜案件，不服台灣高等法院花蓮分院中華民國九十二年十一月十日第二
審判決（九十二年度上訴字第二二○號，起訴案號：台灣台東地方法院檢察署九十一
年度偵字第一○二四號），提起上訴，本院判決如左：
    主  文
上訴駁回。
    理  由
按刑事訴訟法第三百七十七條規定，上訴於第三審法院，非以判決違背法令為理由，
不得為之。是提起第三審上訴，應以原判決違背法令為理由，係屬法定要件。如果上
訴理由狀並未依據卷內訴訟資料，具體指摘原判決不適用何種法則或如何適用不當，
或所指摘原判決違法情事，顯與法律規定得為第三審上訴理由之違法情形，不相適合
時，均應認其上訴為違背法律上之程式，予以駁回。本件上訴人甲○○上訴意旨略稱
：(一)、上訴人已否認侵入被害人之宅內行竊，並請求警方查驗鞋印及指紋，乃原審不
予採證，一味偏袒被害人，明顯違背法令。(二)、被害人王振坤之診斷書，雖記載「利
器刮傷、刺傷」，但並非必然受上訴人之刀刃所傷，亦有可能是被樹枝勾傷。上訴人
於警訊時曾請求警方查驗刀上之血跡，以證明上訴人未以該刀刺傷王振坤，但遭推拖
。原判決採信被害人之指訴，實屬不公。(三)、上訴人曾請求與被害人及承辦警員對質
，未獲允許，實難信服。(四)、被害人雖指稱住宅內之物品，有被翻動之痕跡，但承辦
警察何以不拍照存證，是否被害人事後杜撰？況被害人所失竊之手錶，嗣後已在路上
尋獲，並無從證明係上訴人將該贓物丟棄在路上。(五)、上訴人否認有竊盜及刺傷被害
人之行為，原審不予採信，有理由不備之違誤云云。
惟查：原判決維持第一審論處上訴人攜帶兇器於夜間侵入住宅竊盜未遂，因脫免逮捕
，而當場施以強暴罪刑之判決，駁回上訴人在第二審之上訴，係依憑被害人王建雄、
王振坤之指訴；證人王南棋之證述；上訴人之供述。並有上訴人所有之黑色棉質頭套
一頂、小型手電筒一支、利刃一把扣案，及王建雄、王振坤受傷之診斷證明書各一紙
附卷可稽，以為論據。並敘明：(1)上訴人意圖為自己不法之所有，於民國九十年九月
六日凌晨一時許之夜間，頭戴黑色棉質頭套並攜帶小型手電筒一支及足供兇器使用之
利刃一把，侵入台南縣後壁鄉竹新村竹圍後一號王振坤之住宅內，翻動抽屜內之物品
搜尋財物，著手於竊盜之行為，惟尚未及尋獲有價值之物品，即為適時返家之王南棋
、王建雄兄弟（王振坤之子）遇見，並高呼有賊。上訴人見狀立即逃離現場，王南棋
兄弟則隨後追趕，王振坤聞訊亦從屋內追出，約追逐二百公尺後，王建雄即將追及上
訴人，上訴人為脫免逮捕，竟持所攜帶之利刃刺向王建雄，並高喊：「再追過來就讓
你死」。王建雄雖適時閃避未被刺中，但於閃避時跌倒，四肢受有多處撕裂傷。嗣上
訴人躲入附近之草叢中，惟為隨後趕到之王振坤發現，上訴人立即從草叢中竄出，與
王振坤拉扯，為脫免逮捕，復持前揭利刃刺向王振坤施以強暴，致王振坤之右前臂裂
傷一乘○‧二公分、右肘裂傷三乘○‧二公分、右部裂傷六乘○‧五公分。王振坤
負傷後仍不釋手，嗣王建雄、王南棋及村人陸續趕到，合力將上訴人逮捕送警，並扣
得上開黑色棉質頭套一頂、小型手電筒一支及利刃一把。(2)前揭事實，迭據王振坤、
王南棋、王建雄等人於警訊時及偵審中指證明確。上訴人亦承認：確有於前揭時地頭
戴黑色棉質頭套，攜帶小型手電筒及利刃，至王振坤之住宅欲竊取財物，嗣被王南棋
兄弟發現後，於追躡過程中，與對方發生扭打，雙方均有受傷。並有上訴人所有之黑
色棉質頭套一頂、小型手電筒一支、利刃一把扣案可資證明。上訴人於凌晨一時許侵
入被害人之住宅，自屬於夜間侵入。又上訴人所攜帶之利刃，經鑑定結果雖非槍砲彈
藥刀械管制條例所管制之刀械，但該刀長二十二公分、刀刃銳利（照片附於營偵字第
一五五八號卷第三十一頁），在客觀上足以危害人體之安全，自屬兇器之一種。(3)上
訴人雖辯稱：當時尚未著手於竊盜即被發現而逃離現場，隨即發生追逐、拉扯及衝突
，尚不成立準強盜罪。然而王南棋、王建雄兄弟回家時，已親眼目睹上訴人從宅內之
客廳走出，迭據王南棋、王建雄指證在卷。上訴人於警訊時及偵審中亦承認，確已侵
入王振坤之宅內（見警卷第三頁背面、偵字第一○二四號卷第十二頁、原審卷第六十
二頁）。嗣被害人等將上訴人逮捕送警後返家，發現宅內客廳及三樓房間之抽屜均有
被翻動之痕跡，亦據王南棋、王建雄到庭供明在卷，足見上訴人已經著手於竊盜搜尋
財物之行為。(4)上訴人另又辯稱：於逃逸之過程中，未以利刃刺傷被害人。惟上訴人
竊盜未遂後，於被害人等追躡之過程中，為脫免逮捕，先後以其攜帶之利刃刺向王建
雄、王振坤，而當場施以強暴，王建雄雖未被刺中，但於閃避時跌倒，四肢受有多處
撕裂傷；王振坤則被刺中，致其右前臂裂傷一乘○‧二公分、右肘裂傷三乘○‧二公
分、右部裂傷六乘○‧五公分，均為「利器刮傷、刺傷」，除據王建雄、王振坤指
訴及王南棋指證在卷外，並有王建雄、王振坤受傷之診斷證明書各一紙在卷可憑，足
證上訴人為脫免逮捕，確有當場施以強暴之行為。因事實已臻明瞭，上訴人請求鑑定
現場是否留有指紋、鞋印，及王振坤之傷勢是否為扣案之利刃所傷，已無必要。(5)刑
法準強盜罪，係以竊盜或搶奪為前提，在脫免逮捕之情形，其竊盜或搶奪既遂者，即
以強盜既遂論，如竊盜或搶奪為未遂，即以強盜未遂論。又刑法第三百二十九條所謂
當場，並不以實施竊盜或搶奪者尚未離去現場為限，即已離盜所而尚在他人跟蹤追躡
中，仍不失為當場。再者，刑法第三百二十九條之以強盜論，即以強盜罪相當條文處
罰之意，並非專以第三百二十八條第一項之強盜論，故第三百三十條所謂犯強盜罪，
不僅指自始犯強盜罪者而言，即依第三百二十九條以強盜論者，亦包括之，如此項準
強盜有第三百二十一條第一項各款情形之一，自應依第三百三十條論處（本院六十八
年臺上字第二七七二號、二十八年上字第一九八四號、二十五年上字第六六二六號判
例參照）。(6)行為後法律有變更者，適用裁判時之法律。但裁判前之法律有利於行為
人者，適用最有利於行為人之法律，刑法第二條第一項定有明文。上訴人行為後，刑
法部分條文業於九十一年一月三十日修正公布，自同年二月一日起生效，其中第三百
三十條加重強盜罪之法定刑，已從「五年以上十二年以下有期徒刑」，修正為「七年
以上有期徒刑」，經比較輕重結果，以裁判前之法律有利於上訴人，依前揭說明，自
應適用修正前之規定論處。因認上訴人應負攜帶兇器於夜間侵入住宅竊盜未遂，因脫
免逮捕，而當場施以強暴罪責，並依未遂犯規定減輕其刑，為其所憑之證據及認定之
理由。而以上訴人嗣後否認犯準強盜罪，辯稱尚未著手於竊盜，亦未持利刃刺傷王振
坤云云，乃飾卸之詞，不可採信等情綦詳。又被害人王建雄、王振坤，證人王南棋及
承辦警員楊順堯、陳志雄、吳慶重、蔡憲洲、楊耀絢等人，於偵審中已多次到庭作證
，事實已臻明瞭，原審認無重覆訊問之必要，未再予傳訊、對質而為無益之調查，自
不得任意指為違法。至於其餘之爭辯，或為枝節性之問題，或為單純事實之爭執，均
非適法之第三審上訴理由。上訴意旨徒憑己見，就原判決已說明事項或屬原審採證認
事職權之適法行使，任意指摘為違法，顯與法律規定得為第三審上訴理由之違法情形
，不相適合。其上訴違背法律上之程式，應予駁回。
據上論結，應依刑事訴訟法第三百九十五條前段，判決如主文。
中　　　華　　　民　　　國　　九十三　　年　　　二　　　月　　　五　　　日
                              最高法院刑事第八庭
                                  審判長法官  陳　炳　煌
                                        法官  陳　世　雄
                                        法官  韓　金　秀
                                        法官  吳　信　銘
                                        法官  黃　正　興
      右正本證明與原本無異
                                              書  記  官
中　　　華　　　民　　　國　　九十三　　年　　　二　　　月　　　十　　　日
                                                                        Ｍ
